臺灣高等法院臺南分院刑事裁定
抗　告　人
即　被　告　甲○○
上列抗告人因觀察、勒戒案件，不服臺灣雲林地方法院中華民國
94年4月27日裁定（94年度毒聲字第168號）提起抗告，本院裁定
如下：
    主  文
抗告駁回。
    理  由
一、本件抗告意旨略以：被告於民國（下同）94年1月17日被查
    獲前，因感冒曾服用感冒藥，並不曾施用第二級毒品安非他
    命，17日當天因體力不支必須工作，確實有帶安非他命，但
    還未吸食即被抓，請求重新驗尿云云。
二、經查：
  (一)被告甲○○基於施用第二級毒品安非他命之犯意，於民國94
    年1月15日17時許，在雲林縣麥寮鄉瓦村瓦64號房間內
    ，施用第二級毒品安非他命1次，為警於94年1月20日17時40
    分許，在雲林縣麥寮鄉瓦村瓦64號前查獲之事實，業據
    被告自白不諱，並有第二級毒品安非他命（毛重0.4公克）
    扣案及雲林縣衛生局煙毒尿液檢驗成績書附卷可稽，顯見被
    告有施用第二級毒品安非他命之犯行，應非子虛。
  (二)其次，按煙毒檢驗所以分為「篩檢」與「確認」二步驟，乃
    由於煙毒「篩檢」的試藥包括「ＴＯＸＩ－ＬＡＢ」、「Ｔ
    ＤＸ」‧‧‧等，而這些「篩檢」方法都可能有干擾因素，
    造成「假陽性反應」，亦即會有服用安非他命（或嗎啡）以
    外的藥，但尿液中卻出現安非他命（或嗎啡）陽性反應的情
    形，且即使除去人為因素外，這些「篩檢」方法仍會有一些
    發生錯誤的情形（包括假陽性和假陰性），此有行政院國軍
    退除役官兵輔導委員會榮民總醫院八十三年三月一日（八三
    ）北總內字第０一八五號函及八十七年十月十四日（八七）
    北總內字第二二二四０號函表示「現行衛生局對於尿液安非
    他命或嗎啡檢驗之方法，有免疫分析法及ＴＯＸＩ－ＬＡＢ
    等，這些方法均屬於篩檢檢驗，確有偽陽性反應之可能」等
    語，及國立台灣大學醫學院附設醫院八十七年十月八日（八
    七）校附醫秘字第二二０一二號函表示「免疫分析法及ＴＯ
    ＸＩ－ＬＡＢ（即薄層層析法）兩者，對安非他命及嗎啡均
    會有偽陽性之可能，且其正確性因受濃度、偽陽性及偽陰性
    之影響，故並非百分之百正確」等語，足資參照。但由於這
    些篩檢方法的錯誤百分率並非一固定值，而是在不同的條件
    下有不同的錯誤百分率，是法務部調查局於八十五年九月二
    十六日以八五發技（一）字第八五一一四九五二號函表示「
    單以免疫分析法檢驗尿液，有可能因交叉反應，而對服用幾
    種其他非煙毒或甲基安非他命藥物者之尿液產生偽陽性之結
    果，然若搭配薄層分析法，應可摒除絕大部分之偽陽性問題
    ，至於使用氣相層析質譜儀分析法確認，則可完全排除偽陽
    性之干擾」等語可稽。是本件苟僅以「篩檢」方法檢驗抗告
    人的尿液，則極有可能因抗告人服用中西藥而造成「偽陽性
    反應」，惟本件既經雲林縣衛生局以ＴＯＸＩ－ＬＡＢ（即
    薄層層析法）分析法「確認」為嗎啡陽性反應，有該局煙毒
    尿液檢驗報告書一紙在卷可憑（詳台南地檢署九十四年度毒
    偵字第一九一號卷第廿二頁），即可大部分排除「偽陽性」
    之干擾。
  (三)況被告於警訊及偵查中亦自承上開事實屬實（警訊第二頁、
    偵查卷第十頁），此外並扣有上開安非他命一包在卷可稽，
    是被告抗告意旨辯稱：「伊僅有吃感冒藥，其未施用安非他
    命」云云，難認可採。其施用毒品犯行堪予認定。又本件事
    證已明，被告聲請重新驗尿自無必要，併此敘明。
三、因而原審依毒品危害防制條例第20條第一項及觀察勒戒處分
    執行條例第3條第一項規定，裁定將被告送勒戒處所觀察、
    勒戒。本院經核其認事用法，均無不當，裁定亦稱妥適。被
    告抗告意旨，猶執前詞，否認有施用第二級毒品云云，為無
    理由，應予駁回。
三、據上論結，應依刑事訴訟法第412條，裁定如主文。
中　　華　　民　　國　　94　　年　　5　　月　　30　　日
                  刑事第五庭    審判長法　官  戴勝利
                                      法　官  顏基典
                                      法　官  沈揚仁
以上正本證明與原本無異。
不得再抗告。
　　　　　　　　　　　　　　　　　　　書記官  李梅菊
中　　華　　民　　國　　94　　年　　6 　　月　　1 　　日
